【裁判字號】    94,簡上,224
【裁判日期】    950103
【裁判案由】    偽造文書等
【裁判全文】
臺灣臺南地方法院刑事判決             94年度簡上字第224號
上  訴  人  乙○○
即  被  告
上列上訴人即被告因偽造文書等案件，不服本院九十四年度簡字
第一一八五號中華民國九十四年六月九日第一審判決（聲請案號
：九十四年度偵字第四九三三號），提起上訴，本院管轄之第二
審合議庭判決如下：
    主  文
上訴駁回。
    事  實
一、乙○○前於民國九十年間，因傷害等案件，經台灣台南地方
    法院以九十年度易字第一七三四號刑事判決，判處有期徒刑
    六月，並經台灣高等法院台南分院以九十一年度上易字第二
    七五號判決駁回上訴確定，嗣於九十一年十一月七日易科罰
    金執行完畢。乙○○猶不知悔改，於九十三年六、七月間某
    日，在台南縣後壁鄉崁頂村某農地處，見有Ｃ五─六四一五
    號自用小客車號牌二面置於地面，且其中一面號牌業經焊接
    變造（按其中一面號牌為Ｃ五─六四一五號自用小客車所有
    人吳讚欽於八十九年八月二十四日十四時三十分許，在雲林
    縣斗南鎮遺失；另一面號牌係由不詳姓名人士藉原始車號不
    詳之真正號牌，以焊接方式變造車號為Ｃ五─六四一五號車
    牌），因認日後可供其自行懸掛於車上使用，乃基於意圖為
    自己不法之所有，而將他人所有而脫離本人所持有之該二面
    號牌侵占入己。並因其向友人尹自強借用之車號ＳＨ四─一
    一一號自用小客車，業因未參加定期檢驗而遭監理機關註銷
    車牌，遂基於行使變造私文書之故意，於九十四年一月十六
    日中午十二時三十分許，在其位於臺南縣後壁鄉崁頂村崁頂
    三號住處前空地處，將前開拾獲之Ｃ五─六四一五號號牌二
    面懸掛於其使用之原車號ＳＨ四─一一一號自用小客車上，
    而行使前開變造之號牌一面，足以生損害於監理機關對於車
    籍管理之正確性及吳讚欽本人。嗣於同日二十二時許，乙○
    ○駕車行經嘉義市○○路○段與自由路交岔路處，經警當場
    查獲，並扣得前揭Ｃ五─六四一五號號牌二面。
二、案經嘉義市警察局移送臺灣嘉義地方法院檢察署檢察官報請
    臺灣高等法院台南分院檢察署檢察長令轉臺灣台南地方法院
    檢察署檢察官偵查終結，聲請以簡易判決處刑。
    理  由
壹、程序部分：按被告經合法傳喚，無正當之理由不到庭者，得
    不待其陳述，逕行判決，刑事訴訟法第三百七十一條定有明
    文。經查：上訴人即被告（下稱被告）乙○○業經本院合法
    傳喚，然無正當理由拒不到庭等情，有本院送達證書及報到
    單各一份附卷可稽（參見本院卷第五七頁、第五八頁），爰
    不待其陳述，逕行判決，合先說明。
貳、實體部分：
一、訊據被告於本院審理時固坦承於前揭時地拾獲前揭號牌二面
    ，並將之懸掛其使用之前揭自用小客車等情，並坦承侵占遺
    失物部分犯行，惟矢口否認涉有行使變造私文書之犯行，辯
    稱：其於拾獲前開變造之號牌，及將之懸掛於其所使用之前
    揭自用小客車時，並不知該號牌業經變造，故無行使變造私
    文書之犯意云云。
二、經查：
（一）被告於九十三年六、七月間某日，在台南縣後壁鄉崁頂村
      某農地處，拾獲Ｃ五─六四一五號自用小客車號牌二面，
      並於九十四年一月十六日中午十二時三十分許，在其位於
      臺南縣後壁鄉崁頂村崁頂三號住處前空地處，將前開拾獲
      之號牌二面懸掛於其向友人尹自強借得之原車號ＳＨ四
      ─一一一號自用小客車上等情，業據被告於警詢及偵審中
      迭次坦承在卷，並有前揭號牌二面扣案可稽，被告此部分
      供述與事實相符，應堪採信。又被告拾獲之二面號牌，其
      中一面號牌係屬真實，而為Ｃ五─六四一五號自用小客車
      車主吳讚欽於八十九年八月二十四日十四時三十分許，在
      雲林縣斗南鎮遺失一節，有車輛竊盜車牌失竊資料個別查
      詢報表及查詢車牌認可資料一份在卷可參（參見警卷第一
      二頁），並經製造號牌之鎂有限公司（以下簡稱鎂公
      司）鑑定屬實，有鎂公司九十四年十一月二日鎂鑑字第
      九四一一０二０一號函附之鑑定報告一份在案可參（參見
      本院卷第四三頁），此部分事實應堪認定。又被告拾獲之
      另一面號牌原屬真正號牌，且材質均屬制式材質，但於「
      ─」、「六」，與「六」、「四」之間，均經重新焊接變
      造等情，亦經鎂公司鑑定屬實，有該公司前開函覆之鑑
      定報告一份在卷可稽，足認被告拾獲之前開號牌二面中，
      其中一面為真實未經變造之號牌，另一面則為經變造之號
      牌，此部分事實亦堪認定。
（二）訊據被告於偵審中均坦承明知所拾獲之號牌二面，均為他
      人所有，而經脫離本人所持有之物，並供承拾獲該二面號
      牌後，均將之據為己有等情，參以車輛號牌本屬懸掛車上
      ，用以識別車號之私文書，縱有因車輛報廢而不再使用，
      或號牌遭毀損而不堪使用等情形，亦均需繳還監理機關，
      當無自行棄置之理，是被告拾獲前開號牌二面之際，當知
      其所拾獲之號牌二面均屬原為他人所有，然已脫離原所有
      權人持有之物。復參以被告拾獲前揭二面號牌時，該二面
      號牌係重疊放置，外觀狀若一面一節，業據被告於偵查中
      供明在卷（參見臺灣嘉義地方法院檢察署九十四年度偵字
      第六五六號卷第一五頁），且二面號牌所示之車牌號碼均
      同為Ｃ五─六四一五號，足見被告拾獲之二面號牌中，雖
      有一面業經變造，然該二面號牌應係原屬同一人所持有而
      使用，嗣經遺失之物。是被告拾獲前開二面號牌，並據為
      己有之行為，當屬刑法第三百三十七條之侵占離本人所持
      有之物之行為。
（三）被告因本案曾於臺灣嘉義地方法院檢察署及臺灣台南地方
      法院檢察署兩度應訊，而於應訊過程中，檢察官均曾詢問
      其是否知悉扣案二面號牌中之一面曾經變造一節，而被告
      均肯認知悉該號牌曾遭變造之事實，且於九十四年四月二
      十五日在臺灣台南地方法院檢察署應訊時，明確供述：其
      拾獲該二面號牌時，其中已有一面號牌遭變造，數字「６
      」在其拾獲時，即已曾遭焊接等語（參見臺灣嘉義地方法
      院檢察署九十四年度偵字第六五六號卷第一六頁、臺灣台
      南地方法院檢察署九十四年度偵字第四九三三號卷第七頁
      ），參以就遭變造之號牌背面與未經變造之號牌背面相互
      相較，可知兩者於數字「６」處旁，其外觀顯有不同，此
      有該二面號牌之照片二紙在卷可參（參見警卷第一五頁）
      ，復以被告拾獲前開二面號牌後，旋將曾遭變造之號牌重
      新油漆粉飾等情，業據被告於警詢中供承在卷（參見警卷
      第三頁），足見被告於拾獲之際，業已發現該號牌曾經變
      造，而欲以油漆之方式掩飾曾遭變造之痕跡。從而，堪認
      被告於拾獲前開號牌時，本已知悉該號牌業遭變造之事實
      ，且其進而將之懸掛於其使用之原車號ＳＨ四─一一一號
      自用小客車上，足見其確有行使變造號牌私文書之故意。
      被告於本院審理時改稱拾獲該號牌、懸掛於前揭自用小客
      車時，並不知該號牌業經變造云云，顯係事後卸責之詞，
      當無可採。
（三）綜上所述，被告侵占遺失物、行使變造私文書之犯行，均
      已臻明確，堪以認定，應依法論科。
二、核被告所為係犯刑法第三百三十七條侵占遺失物罪、第二百
    十六條、第二百十條之行使變造私文書罪。被告所犯前開二
    罪間，具有方法結果之牽連關係，應依刑法第五十五條後段
    ，從一重之行使變造私文書罪處斷。被告前有如犯罪事實欄
    所載前科紀錄等情，有台灣高等法院被告全國前案紀錄表一
    份在卷可稽。被告於有期徒刑執行完畢後，五年內再犯本件
    法定刑為有期徒刑以上之罪，為累犯，應依刑法第四十七條
    之規定，加重其刑。原審以被告罪證明確，依刑事訴訟法第
    四百四十九條第一項前段、第四百五十四條第二項（原審判
    決贅引第四百五十條第一項），刑法第三百三十七條、第二
    百十六條、第二百十條、第五十五條、第四十七條、第四十
    一條第一項前段，罰金罰鍰提高標準條例第一條前段、第二
    條，判處被告有期徒刑六月，並諭知如易科罰金，以銀元三
    百元折算一日，其認事用法，均無違誤，量刑亦屬妥適。被
    告上訴意旨指摘原判決認定事實違誤，並請就行使變造私文
    書部分撤銷改判無罪，為無理由，應予駁回。
據上論斷，應依刑事訴訟法第三百七十一條、第四百五十五條之
一第一項、第三項、第三百六十八條，判決如主文。
本案經檢察官甲○到庭執行職務
中    華    民    國    95    年    1     月    3     日
                        刑事第十二庭
                            審判長法  官 陳志成
                                  法  官 莊玉熙
                                  法  官 卓穎毓
右正本證明與原本無異。
本件不得上訴。
                                  書記官  秦建華
中    華    民    國    95    年    1     月    3     日
附錄法條：
中華民國刑法第210條
偽造、變造私文書，足以生損害於公眾或他人者，處五年以下有
期徒刑。
中華民國刑法第216條
行使第210條至第215條之文書者，依偽造、變造文書或登載不實
事項或使登載不實事項之規定處斷。


司法院資訊處製作；財團法人民間司法改革基金會備份。
